ACORDAO-COMPLETO-2464207

ACÓRDÃO 8487/2021 ATA 22/2021 - SEGUNDA CÂMARA

VISTOS, relatados e discutidos estes autos de Tomada de Contas Especial (TCE) instaurada pelo Fundo Nacional de Desenvolvimento da Educação (FNDE) , em desfavor da Sra. Edna Régia Sales Pinheiro, ex-prefeita Municipal de Monte das Gameleiras/RN (gestão 2009/2012) , em face da omissão no dever de prestar contas dos recursos repassados ao Município de Monte das Gameleiras/RN relativos ao Programa Brasil Alfabetizado, no exercício de 2009 (BRALF/2009) , ao Programa Nacional de Alimentação Escolar, no exercício de 2011 (PNAE/2011) , e ao Programa Nacional de Apoio ao Transporte do Escolar, nos exercícios de 2011 e 2012  (PNATE/2011 e PNATE/2012) ,
ACORDAM os Ministros do Tribunal de Contas da União, reunidos em Sessão da Segunda Câmara, diante das razões expostas pelo Relator, em:
9.1. considerar revel a responsável Edna Régia Sales Pinheiro (CPF XXX.042.684-XX) , ex-prefeita Municipal de Monte das Gameleiras/RN (gestão 2005/2008) , para todos os efeitos, dando-se prosseguimento a este processo relativo aos recursos dos programas BRALF/2009, PNAE/2011, PNATE/2011 e PNATE/2012, nos termos dispostos no art. 12, § 3º, da Lei 8.443/1992 c/c o art. 202, § 8º, do RI/TCU;
9.2. em face da impossibilidade de reconhecer a boa-fé da Sra. Edna Régia Sales Pinheiro, com base art. 202, § 6º, do RI/TCU, julgar irregulares, desde logo, as suas contas, com fulcro nos arts. 1º, inciso I, 16, inciso III, alíneas "a", "b" e "c", 19, caput, e 23, inciso III, da Lei 8.443/1992 c/c com os arts. 1º, inciso I, 209, incisos I, II e III, 210 e 214, inciso III, do RI/TCU, em função das irregularidades, condutas, evidências e dispositivos violados mencionados no item 5 desta instrução;
9.3. condenar a responsável Edna Régia Sales Pinheiro ao pagamento das quantias a seguir especificadas, com a fixação do prazo de quinze dias, a contar do recebimento da notificação, para comprovar, perante o Tribunal (art. 214, inciso III, alínea "a", do Regimento Interno) , o recolhimento das dívidas aos cofres do FNDE, atualizadas monetariamente e acrescidas dos juros de mora, calculados a partir das datas indicadas, até a data do efetivo recolhimento, na forma prevista na legislação em vigor:
9.3.1. BRALF/2009 (extratos bancários, peças 15 e 16) :
	Data do crédito na conta específica
	Valor R$

	9/9/2009
	3.825,00

9.3.2. PNAE/2011 (extratos bancários, peças 17 e 18) :
	Data do crédito na conta específica
	Valor R$

	17/3/2011
	4.350,00

	4/4/2011
	4.350,00

	5/5/2011
	4.350,00

	2/8/2011
	2.796,00

	18/8/2011
	5.904,00

	5/9/2011
	4.350,00

	4/10/2011
	4.350,00

	2/12/2011
	8.700,00

9.3.3 PNATE/2011 (extratos bancários, peças 19 e 20) :
	Data do crédito na conta específica
	Valor R$

	10/11/2011
	3.060,67

	2/12/2011
	3.060,69

9.3.4. PNATE/2012 (extratos bancários, peças 21 e 22) :
	Data do crédito na conta específica
	Valor R$

	3/4/2012
	2.066,41

	30/4/2012
	3.321,95

	17/5/2012
	3.321,68

	2/7/2012
	3.321,68

	2/8/2012
	3.321,68

	5/9/2012
	3.321,68

	2/10/2012
	3.321,68

	5/11/2012
	3.321,68

	4/12/2012
	3.321,58

9.4. aplicar à responsável Edna Régia Sales Pinheiro a multa prevista no artigo 57 da Lei 8.443/1992,  no valor de 15.000,00 (quinze mil reais) , fixando-lhe o prazo de 15 (quinze) dias, a contar da notificação, para que comprove, perante o Tribunal (artigo 214, inciso III, alínea "a", do Regimento Interno) , o recolhimento da dívida ao Tesouro Nacional, atualizada monetariamente desde a data em que for proferido o Acórdão condenatório até a do efetivo recolhimento, se for paga após o vencimento, na forma da legislação em vigor;
9.5. autorizar, desde logo, a cobrança judicial das dívidas, com fundamento no art. 28, inciso II, da Lei 8.443/1992, caso não atendida a notificação;
9.6. autorizar, antecipadamente, caso requerido, o pagamento da dívida decorrente em até 36 (trinta e seis) parcelas mensais e consecutivas, nos termos do art. 26, da Lei 8.443/1992, c/c o art. 217 do Regimento Interno do TCU, fixando-se o vencimento da primeira parcela em 15 (quinze) dias, a contar do recebimento da notificação, e o das demais a cada 30 (trinta) dias, devendo incidir sobre cada uma os encargos devidos, na forma prevista na legislação em vigor, alertando para o fato de que a falta de comprovação do recolhimento de qualquer parcela importará o vencimento antecipado do saldo devedor, nos termos do art. 217, § 2º, do Regimento Interno do TCU;
9.7. enviar cópia deste Acórdão à Procuradoria da República no Estado do Rio Grande do Norte, nos termos do § 3º do art. 16 da Lei 8.443/1992, c/c o § 7º do art. 209 do Regimento Interno do TCU, para adoção das medidas cabíveis;
9.8. enviar cópia deste Acórdão, para ciência, ao Fundo Nacional de Desenvolvimento da Educação (FNDE) e à responsável;
9.9. informar à Procuradoria da República no Estado do Rio Grande do Norte, ao Fundo Nacional de Desenvolvimento da Educação e à responsável que a presente deliberação, acompanhada do Relatório e do Voto que a fundamenta, está disponível para a consulta no endereço www.tcu.gov.br/acordaos, além de esclarecer que, caso requerido, o TCU poderá fornecer sem custos as correspondentes cópias, de forma impressa; 
9.10. informar à Procuradoria da República no Estado do Rio Grande do Norte que, nos termos do parágrafo único do art. 62 da Resolução TCU 259/2014, os procuradores e membros do Ministério Público credenciados nesta Corte podem acessar os presentes autos de forma eletrônica e automática, ressalvados apenas os casos de eventuais peças classificadas como sigilosas, as quais requerem solicitação formal.

Tomada de contas especial instaurada pelo FNDE, em desfavor da Sra. Edna Régia Sales Pinheiro Franklin de Albuquerque (CPF 942.042.684-04), ex-prefeita Municipal de Monte das Gameleiras/RN (gestão 2009/2012), em face da omissão na prestação de contas quanto aos recursos repassados ao Município de Monte das Gameleiras/RN em virtude do Programa Brasil Alfabetizado, no exercício de 2009 (BRALF/2009), do Programa Nacional de Alimentação Escolar, no exercício de 2011 (PNAE/2011), e do Programa Nacional de Apoio ao Transporte do Escolar, nos exercícios de 2011 e 2012  (PNATE/2011 e PNATE/2012)

Segunda Câmara

Município de Monte das Gameleiras/RN

3. Responsável: Edna Régia Sales Pinheiro (CPF XXX.042.684-XX)

13.1. Ministros presentes: Bruno Dantas (Presidente), Augusto Nardes, Aroldo Cedraz e Raimundo Carreiro (Relator).
13.2. Ministro-Substituto presente: Marcos Bemquerer Costa.

ACORDAO-COMPLETO-2538752

Acórdão de Relação 2952/2022 - Segunda Câmara

Acórdão de Relação

RAIMUNDO CARREIRO

Adoto como relatório, nos termos do art. 1º, § 3º, inciso I, da Lei 8.443/92, a instrução de peça eletrônica 48, lavrada no âmbito da Secretaria de Controle Externo de Tomada de Contas Especial (SecexTCE) , endossada pela unidade técnica e pelo representante do MPTCU, Procurador Júlio Marcelo de Oliveira (peças 49 e 51) : 
"INTRODUÇÃO
1.	Versam os autos acerca de tomada de contas especial instaurada pelo FNDE, em desfavor da Sra. Edna Régia Sales Pinheiro (CPF XXX.042.684-XX) , ex-prefeita Municipal de Monte das Gameleiras/RN (gestão 2009/2012) , em face da omissão na prestação de contas quanto aos recursos repassados ao Município de Monte das Gameleiras/RN em virtude do Programa Brasil Alfabetizado, no exercício de 2009 (BRALF/2009) , do Programa Nacional de Alimentação Escolar, no exercício de 2011 (PNAE/2011) , e do Programa Nacional de Apoio ao Transporte do Escolar, nos exercícios de 2011 e 2012  (PNATE/2011 e PNATE/2012) , cujas vigências, prazos para prestação de contas e datas de apresentação da prestação de contas constam da tabela a seguir:
	Programa
	Vigência
	Prestação de contas 

	BRALF/2009
	1/1/2009 a 7/4/2011 (peça 4, p. 4) 
	Prazo: 30/11/2010 (peça 4, p. 4) .
Apresentação: omisso.

	PNAE/2011
	1/1/2011 a 31/12/2011 (peça 4, p. 19) 
	Prazo: 30/4/2013 (peça 4, p. 19) .
Apresentação: omisso.

	PNATE/2011
	1/1/2011 a 31/12/2011 (peça 4, p. 41) 
	Prazo: 30/4/2013 (peça 4, p. 41) .
Apresentação: omisso.

	PNATE/2012
	1/1/2012 a 31/12/2012 (peça 4, p. 60) 
	Prazo: 30/4/2013 (peça 4, p. 60) .
Apresentação: omisso.

2.	Por seu turno, os aludidos programas tiveram os objetivos listados na tabela a seguir:
	Programa
	Objetivo
	Norma

	BRALF/2009
	Contribuir para superar o analfabetismo no Brasil, promovendo o acesso à educação como direito de todos, em qualquer momento da vida, universalizando a alfabetização de jovens, adultos e idosos e a progressiva continuidade dos estudos em níveis mais elevados, com a responsabilidade solidária da União com os Estados, com o Distrito Federal e com os Municípios; colaborar com a universalização do ensino fundamental, apoiando às ações de alfabetização de jovens, adultos e idosos nos Estados, no Distrito Federal e nos Municípios por meio tanto da transferência direta de recursos financeiros, em caráter suplementar, aos entes executores que aderirem ao Programa quanto do pagamento de bolsas a voluntários.
	Art. 2° da Resolução/CD/FNDE Nº 12, de 03 de abril de 2009 (peça 12, p. 2) .

	PNAE/2011
	Contribuir para o crescimento e o desenvolvimento biopsicossocial, a aprendizagem, o rendimento escolar e a formação de práticas alimentares saudáveis dos alunos, por meio de ações de educação alimentar e nutricional e da oferta de refeições que cubram as suas necessidades nutricionais durante o período letivo.
	Art. 4° da Resolução/CD/FNDE N° 38, de 16 de julho de 2009 (peça 13, p. 3) .

	PNATE/2011e PNATE/2012
	Transferência, em caráter suplementar, aos estados, ao Distrito Federal e aos municípios, de recursos financeiros destinados a custear a oferta de transporte escolar aos alunos educação básica pública, residentes em área rural, com o objetivo de garantir o acesso à educação.
	Art. 2° da Resolução/CD/FNDE Nº 12, de 17 de março de 2011 (peça 14, p. 1) .

HISTÓRICO
3.	O presente processo foi objeto de instrução preliminar (peça 28) , a qual concluiu pela necessidade de realização da citação e da audiência da Sra. Edna Régia Sales Pinheiro Franklin de Albuquerque. A mencionada proposta de encaminhamento contou com a anuência do Diretor e do Secretário desta unidade (peças 29 e 30) , tendo sido as mencionadas citação e audiência autorizadas por delegação de competência do Relator deste feito, Ministro Raimundo Carreiro.
4.	As aludidas citação e audiência foram levadas a cabo como demonstram os dados da tabela a seguir:
	Comunicação: OFÍCIO 22539/2020-TCU/Seproc (peça 33) .
Data da Expedição: 14/5/2020.
Data da Ciência: 25/5/2020  (peça 34) .
Nome Recebedor: Thiago Fernandes (RG 2660838) .
Observação: Ofício enviado para o endereço da responsável que consta da base de dados da Receita Federal (peça 32) .
Fim do prazo para a defesa: 9/6/2020.

5.	Por oportuno, cabe ressaltar que a responsável foi citada em função da não comprovação da boa e regular aplicação dos recursos recebidos no âmbito dos programas BRALF/2009, PNAE/2011, PNATE/2011 e PNATE/2012, e ouvida em audiência em razão da omissão na prestação de contas dos recursos recebidos à conta do programa BRALF/2009, cujo prazo final expirou em 30/11/2010 (peça 4, p. 1) , e por não ter disponibilizado as condições materiais mínimas necessárias para que o seu sucessor pudesse apresentar as prestações de contas dos programas PNAE/2011, PNATE/2011 e PNATE/2012, cujos prazos finais expiraram em 30/4/2013 (peça 4, p. 1) , conforme detalhado a seguir (peça 28, p. 6-8) :
a)  realizar a CITAÇÃO da Sra. Edna Régia Sales Pinheiro (CPF XXX.042.684-XX) , ex-prefeita Municipal de Monte das Gameleiras/RN (gestão 2009/2012) , uma vez que, em face da omissão na prestação de contas, a mesma não logrou demonstrar a boa e regular aplicação dos recursos federais recebidos à conta dos programas BRALF/2009, PNAE/2011, PNATE/2011 e PNATE/2012, com fundamento nos arts. 10, § 1º, e 12, inciso II, da Lei 8.443/1992, c/c o art. 202, inciso II, §1º, do Regimento Interno do TCU, para que, no prazo de quinze dias, a contar do recebimento do ofício citatório, apresente alegações de defesa quanto à ocorrência abaixo indicada, em razão da conduta especificada, e/ou recolha, aos cofres do FNDE, as importâncias abaixo indicadas, atualizadas monetariamente a partir das respectivas datas até o efetivo recolhimento, abatendo-se, na oportunidade, as quantias eventualmente ressarcidas, na forma da legislação em vigor:
Irregularidade: Não comprovação da boa e regular aplicação dos recursos federais repassados ao município de Monte das Gameleiras/RN, em face da omissão no dever de prestar contas dos valores transferidos, no âmbito dos programas BRALF/2009, PNAE/2011, PNATE/2011 e PNATE/2012;
a) BRALF/2009  (extratos bancários, peças 15 e 16) :
	Data do crédito na conta específica
	Valor R$

	9/9/2009
	3.825,00

b) PNAE/2011  (extratos bancários, peças 17 e 18) :
	Data do crédito na conta específica
	Valor R$

	17/3/2011
	4.350,00

	4/4/2011
	4.350,00

	5/5/2011
	4.350,00

	2/8/2011
	2.796,00

	18/8/2011
	5.904,00

	5/9/2011
	4.350,00

	4/10/2011
	4.350,00

	2/12/2011
	8.700,00

c) PNATE/2011  (extratos bancários, peças 19 e 20) :
	Data do crédito na conta específica
	Valor R$

	10/11/2011
	3.060,67

	2/12/2011
	3.060,69

d) PNATE/2012  (extratos bancários, peças 21 e 22) :
	Data do crédito na conta específica
	Valor R$

	3/4/2012
	2.066,41

	30/4/2012
	3.321,95

	17/5/2012
	3.321,68

	2/7/2012
	3.321,68

	2/8/2012
	3.321,68

	5/9/2012
	3.321,68

	2/10/2012
	3.321,68

	5/11/2012
	3.321,68

	4/12/2012
	3.321,58

        Valor atualizado do débito (sem juros) em 24/4/2020: R$ 123.258,03 (peça 27) .
	Responsável: Sr. Edna Régia Sales Pinheiro (CPF XXX.042.684-XX) , ex-prefeita Municipal de Monte das Gameleiras/RN (gestão 2009/2012) .
	Conduta: Em face da omissão na prestação de contas, cujos prazos finais expiraram respectivamente em 30/11/2010, 30/4/2013, 30/4/2013 e 30/4/2013, a mesma não logrou demonstrar a boa e regular aplicação dos recursos federais recebidos à conta dos programas BRALF/2009, PNAE/2011, PNATE/2011 e PNATE/2012;
	Dispositivos violados: art. 37, caput, c/c o art. 70, parágrafo único, da Constituição da República Federativa do Brasil, art. 93, do Decreto-lei 200/1967, art. 66, do Decreto 93.872/1986, art. 29 da Resolução/CD/FNDE Nº 12, de 03 de abril de 2009 (peça 12, p. 15, BRALF/2009) , art. 34 da Resolução/CD/FNDE N° 38, de 16 de julho de 2009 (peça 13, p. 21, PNAE/2011) e art. 17 da Resolução/CD/FNDE Nº 12, de 17 de março de 2011 (peça 14, p. 4, PNATE/2011 e PNATE/2012) ;
	Evidências: Informação n° 138/2018-SEOPC/COPRA/CGCAP/DIFIN/FNDE (peça 4, p. 13-14, BRALF/2009) , Informação n° 1351/2017-SEOPC/COPRA/CGCAP/DIFIN/FNDE (peça 4, p. 30-31, PNAE/2011) , Informação n° 2299/2016-SEOPC/COPRA/CGCAP/DIFIN/FNDE (peça 4, p. 46-47, PNATE/2011) , Informação n° 2309/2016-SEOPC/COPRA/CGCAP/DIFIN/FNDE (peça 4, p. 68-69, PNATE/2012) ;
b)  informar à responsável que, caso venha a ser condenada pelo Tribunal, os débitos ora apurados serão acrescidos de juros de mora, nos termos do § 1º do art. 202 do RI/TCU;
c)  esclarecer à responsável, em obediência ao art. 12, § 2º, da Lei 8.443/1992, e ao art. 12, inciso VI, da Resolução TCU 170/2004, que o recolhimento tempestivo do débito somente saneará o processo caso seja reconhecida a sua boa-fé e não se constate outra irregularidade nas contas;
d)  realizar a AUDIÊNCIA da Sra. Edna Régia Sales Pinheiro (CPF XXX.042.684-XX) , ex-prefeita Municipal de Monte das Gameleiras/RN (gestão 2009/2012) , com fundamento nos arts. 10, § 1º, e 12, incisos I e III, da Lei 8.443/1992, c/c o art. 202, incisos I e III, do RI/TCU, para que, no prazo de quinze dias, apresente razões de justificativa quanto à omissão no dever de prestar contas dos recursos federais recebidos à conta dos programas BRALF/2009, PNAE/2011, PNATE/2011 e PNATE/2012, cujos prazos finais expiraram respectivamente em 30/11/2010, 30/4/2013, 30/4/2013 e 30/4/2013 (peça 4, p. 1) ;
	Irregularidades: Não cumprimento do prazo originalmente estipulado para prestação de contas dos recursos federais recebidos à conta do programa BRALF/2009, o qual se encerrou em 30/11/2010, e não disponibilização das condições materiais mínimas necessárias para que o seu sucessor pudesse apresentar as prestações de contas dos programas PNAE/2011, PNATE/2011 e PNATE/2012, cujos prazos finais expiraram em 30/4/2013;
	Condutas: Descumprir o prazo originalmente estipulado para prestação de contas dos recursos federais recebidos à conta do programa BRALF/2009, o qual se encerrou em 30/11/2010, e não disponibilizar as condições materiais mínimas necessárias para que o seu sucessor pudesse apresentar as prestações de contas dos programas BRALF/2009, PNAE/2011, PNATE/2011 e PNATE/2012, cujos prazos finais se encerraram em 30/4/2013;
	Dispositivos violados: art. 37, caput, c/c o art. 70, parágrafo único, da Constituição da República Federativa do Brasil, art. 93, do Decreto-lei 200/1967, art. 66, do Decreto 93.872/1986, art. 29 da Resolução/CD/FNDE Nº 12, de 03 de abril de 2009 (peça 12, p. 15, BRALF/2009) , art. 34 da Resolução/CD/FNDE N° 38, de 16 de julho de 2009 (peça 13, p. 21, PNAE/2011) e art. 17 da Resolução/CD/FNDE Nº 12, de 17 de março de 2011 (peça 14, p. 4, PNATE/2011 e PNATE/2012) ;
	Evidências: Informação nº 607/2011-DIPRA/COPRA/CGCAP/DIFIN/FNDE (PNATE/2009, peça 4, p. 7) , Informação nº 42/2016-SEOPC/COPRA/CGCAP/DIFIN/FNDE (PDDE/2010, peça 4, p. 20) , Informação nº 525/2018-SEOPC/COPRA/CGCAP/DIFIN/FNDE (PDDE/2014, peça 4, p. 27-28) e Informação nº 527/2018-SEOPC/COPRA/CGCAP/DIFIN/FNDE (PDDE/2015, peça 4, p. 36-37) ;
6.	Posteriormente, compulsando os autos, constatou-se que a responsável foi citada e ouvida em audiência no endereço constante da base de dados do Sistema CPF da Receita Federal mediante consulta feita em 14/5/2020 (peça 32) . Mediante a realização de consulta ao Sistema CPF da Receita Federal feita em 10/8/2020 (peça 37) , constatou-se que a responsável passou a residir em endereço distinto daquele no qual foi citada e ouvida em audiência.
6.1.	Diante desse fato e considerando que a responsável permaneceu silente ante a primeira tentativa de citação e audiência, conforme demonstrado no item 4 desta instrução, em homenagem aos princípios constitucionais da ampla defesa, do contraditório e da verdade material, conclui-se que deverim ser renovadas a citação e a audiência da responsável, nos mesmos termos da primeira instrução preliminar (peça 28, p. 6-8) , desta feita no endereço atual constante da base de dados do Sistema CPF da Receita Federal (peça 37) .
6.2.	Por conseguinte, o presente processo foi objeto de nova instrução preliminar (peça 39) , a qual concluiu pela necessidade de renovação da citação e da audiência da Sra. Edna Régia Sales Pinheiro. A mencionada proposta de encaminhamento contou com a anuência do Diretor e do Secretário desta unidade (peças 40 e 41) , tendo sido as mencionadas citação e audiência autorizadas por delegação de competência do Relator deste feito, Ministro Raimundo Carreiro.
6.3.	A renovação da citação e da audiência foi levada a cabo como demonstram os dados da tabela a seguir:
	Comunicação: OFÍCIO 43625/2020-TCU/Seproc (peça 43) .
Data da Expedição: 18/8/2020.
Data da Ciência: 17/9/2020  (peça 44) .
Nome Recebedor: Jeamerson Cortês (Doc. Id. 702090624) .
Observação: Ofício enviado para o endereço da responsável que consta da base de dados da Receita Federal (peça 42) .
Fim do prazo para a defesa: 2/10/2020.

6.4.	Entretanto, em que pese a citação ter sido novamente efetuada em forma válida, conforme se evidenciou no item 6.3 desta instrução, esgotou-se o prazo concedido à responsável sem que fossem apresentadas as suas alegações de defesa, e tampouco foi recolhido o débito que lhe foi imputado. Por esse motivo, restou caracterizada a sua revelia, para todos os efeitos, dando-se prosseguimento ao presente processo, nos termos dispostos no art. 12, § 3º, da Lei 8.443/19921992 c/c o art. 202, § 8º, do RI/TCU.
EXAME TÉCNICO
Da Validade das Notificações:
7.	Preliminarmente, cumpre tecer breves considerações sobre a forma como são realizadas as comunicações processuais no TCU. A esse respeito, destacam-se o art. 179, do Regimento Interno do TCU (Resolução 155, de 4/12/2002) e o art. 4º, inciso III, § 1º, da Resolução TCU 170, de 30 de junho de 2004, in verbis:
Art. 179. A citação, a audiência ou a notificação, bem como a comunicação de diligência, farse-ão:
I - mediante ciência da parte, efetivada por servidor designado, por meio eletrônico, fac-símile, telegrama ou qualquer outra forma, desde que fique confirmada inequivocamente a entrega da comunicação ao destinatário;
II - mediante carta registrada, com aviso de recebimento que comprove a entrega no endereço do destinatário;
III - por edital publicado no Diário Oficial da União, quando o seu destinatário não for localizado
 (...) 
Art. 3º As comunicações serão dirigidas ao responsável, ou ao interessado, ou ao dirigente de órgão ou entidade, ou ao representante legal ou ao procurador constituído nos autos, com poderes expressos no mandato para esse fim, por meio de:
I - correio eletrônico, fac-símile ou telegrama;
II - servidor designado;
III - carta registrada, com aviso de recebimento;
IV - edital publicado no Diário Oficial da União, quando o seu destinatário não for localizado, nas hipóteses em que seja necessário o exercício de defesa.
Art. 4º. Consideram-se entregues as comunicações:
I - efetivadas conforme disposto nos incisos I e II do artigo anterior, mediante confirmação da ciência do destinatário;
II - realizadas na forma prevista no inciso III do artigo anterior, com o retorno do aviso de recebimento, entregue comprovadamente no endereço do destinatário;
III - na data de publicação do edital no Diário Oficial da União, quando realizadas na forma prevista no inciso IV do artigo anterior.
§ 1º O endereço do destinatário deverá ser previamente confirmado mediante consulta aos sistemas disponíveis ao Tribunal ou a outros meios de informação, a qual deverá ser juntada ao respectivo processo.
 (...) 
8.		Bem se vê, portanto, que a validade da citação via postal não depende de que o aviso de recebimento seja assinado pelo próprio destinatário da comunicação, o que dispensa, no caso em tela, a entrega do AR em "mãos próprias". A exigência da norma é no sentido de o Tribunal verificar se a correspondência foi entregue no endereço correto, residindo aqui a necessidade de certeza inequívoca.
9.	Não é outra a orientação da jurisprudência do TCU, conforme se verifica dos julgados a seguir transcritos:
São válidas as comunicações processuais entregues, mediante carta registrada, no endereço correto da responsável, não havendo necessidade de que o recebimento seja feito por ele próprio (Acórdão 3648/2013-TCU-Segunda Câmara, Relator Ministro José Jorge) ;
É prescindível a entrega pessoal das comunicações pelo TCU, razão pela qual não há necessidade de que o aviso de recebimento seja assinado pelo próprio destinatário. Entregandose a correspondência no endereço correto do destinatário, presume-se o recebimento da citação. (Acórdão 1019/2008-TCU-Plenário, Relator Ministro Benjamin Zymler) ;
As comunicações do TCU, inclusive as citações, deverão ser realizadas mediante Aviso de Recebimento - AR, via Empresa Brasileira de Correios e Telégrafos, bastando para sua validade que se demonstre que a correspondência foi entregue no endereço correto. (Acórdão 1526/2007-TCU-Plenário, Relator Ministro Aroldo Cedraz) .
10.	A validade do critério de comunicação processual do TCU foi referendada pelo Supremo Tribunal Federal, nos termos do julgamento do MS-AgR 25.816/DF, por meio do qual se afirmou a desnecessidade da ciência pessoal do interessado, entendendo-se suficiente a comprovação da entrega do "AR" no endereço do destinatário:
EMENTA: AGRAVO REGIMENTAL. MANDADO DE SEGURANÇA. DESNECESSIDADE DE INTIMAÇÃO PESSOAL DAS DECISÕES DO TRIBUNAL DE CONTAS DA UNIÃO. ART. 179 DO REGIMENTO INTERNO DO TCU. INTIMAÇÃO DO ATO IMPUGNADO POR CARTA REGISTRADA, INICIADO O PRAZO DO ART. 18 DA LEI nº 1.533/51 DA DATA CONSTANTE DO AVISO DE RECEBIMENTO. DECADÊNCIA RECONHECIDA. AGRAVO IMPROVIDO.
O envio de carta registrada com aviso de recebimento está expressamente enumerado entre os meios de comunicação de que dispõe o Tribunal de Contas da União para proceder às suas intimações.
O inciso II do art. 179 do Regimento Interno do TCU é claro ao exigir apenas a comprovação da entrega no endereço do destinatário, bastando o aviso de recebimento simples. 
11.	No caso vertente, a citação da responsável se deu em forma adequada e inequívoca, conforme se evidenciou nos itens 4 e 6.3 desta instrução.
Da Prescrição da Pretensão Punitiva:
12.		Vale ressaltar que a pretensão punitiva, conforme Acórdão 1441/2016-TCU-Plenário, Relator Ministro Benjamin Zymler, que uniformizou a jurisprudência acerca dessa questão, subordinase ao prazo geral de prescrição indicado no art. 205, do Código Civil, que é de dez anos, contado da data de ocorrência da irregularidade sancionada, nos termos do art. 189, do Código Civil, sendo este prazo interrompido pelo ato que ordenar a citação, a audiência ou a oitiva da responsável.
13.	No caso em exame, não ocorreu a prescrição em relação à responsável Edna Régia Sales Pinheiro Franklin de Albuquerque, uma vez que as sucessivas omissões nas prestações de contas se concretizaram em 30/11/2010, 30/4/2013, 30/4/2013 e 30/4/2013 (peça 4, p. 1) , e o ato de ordenação da primeira citação ocorreu em 26/4/2020 (peça 30) .
Da Caracterização da Revelia:
14.	Por oportuno, salienta-se que, nos processos deste Tribunal, a revelia não leva à presunção de que seriam verdadeiras todas as imputações levantadas contra os responsáveis, diferentemente do que ocorre no processo civil, em que a revelia do réu opera a presunção da verdade dos fatos narrados pelo autor (Acórdão 1009/2018-TCU-Plenário, Relator: BRUNO DANTAS; 2369/2013 - TCU - Plenário, Relator: BENJAMIN ZYMLER e 2449/2013 - TCU - Plenário, Relator: BENJAMIN ZYMLER) . Dessa forma, a avaliação da responsabilidade do agente não pode prescindir da prova existente no processo ou para ele carreada.
15.	Ao não apresentar sua defesa, a responsável deixou de produzir prova da regular aplicação dos recursos sob sua responsabilidade, em afronta às normas que impõem aos gestores de recursos públicos a obrigação legal de, sempre que demandados pelos órgãos de controle, apresentar os documentos que demonstrem a correta utilização das verbas públicas, a exemplo do contido no art. 93, do DecretoLei 200/1967: "Quem quer que utilize dinheiros públicos terá de justificar seu bom e regular emprego na conformidade das leis, regulamentos e normas emanadas das autoridades administrativas competentes."
16.	Mesmo as alegações de defesa não sendo apresentadas, considerando o princípio da verdade real que rege esta Corte, procurou-se buscar, em manifestações da responsável na fase interna desta TCE, se havia algum argumento que pudesse ser aproveitado a seu favor.
17.	No entanto, a responsável não se manifestou na fase interna, não havendo, assim, nenhum argumento que possa vir a ser analisado e posteriormente servir para afastar as irregularidades apontadas.
18.	Em se tratando de processo em que a parte interessada não se manifestou acerca das irregularidades imputadas, não há elementos para que se possa efetivamente aferir e reconhecer a ocorrência de boa-fé na conduta da responsável, podendo este Tribunal, desde logo, proferir o julgamento de mérito pela irregularidade das contas, conforme os termos dos §§ 2º e 6º do art. 202 do Regimento Interno do TCU (Acórdão 2064/2011-TCU-Primeira Câmara, Relator Ministro Ubiratan Aguiar; Acórdão 6182/2011-TCU-Primeira Câmara, Relator Ministro Weber de Oliveira; Acórdão 4072/2010-TCU-Primeira Câmara, Relator Ministro Valmir Campelo; Acórdão 1189/2009-TCU-Primeira Câmara, Relator Ministro Marcos Bemquerer; e Acórdão 731/2008-TCU-Plenário, Relator Ministro Aroldo Cedraz) .
19.	Dessa forma, a responsável Edna Régia Sales Pinheirodeve ser considerada revel, para todos os efeitos, dando-se prosseguimento ao processo, nos termos do art. 12, § 3º, da Lei 8.443/19921992 c/c o art. 202, § 8º, do RI/TCU, devendo esta Corte julgar as suas contas irregulares, condenando-a a ressarcir os débitos apurados neste processo.
20.	Em consulta aos sistemas corporativos do instaurador feita em 7/12/2020 (por exemplo: SICONV, SIGPC etc.) , verifica-se que a responsável também não apresentou novos documentos junto ao instaurador e continua inadimplente (peça 47) .
Outros Aspectos Processuais Importantes:
21.	Por seu turno, salienta-se que está clara a competência deste Tribunal para julgar este processo, pois se trata de recursos federais repassados pelo FNDE à conta dos programas BRALF/2009, PNAE/2011, PNATE/2011 e PNATE/2012 sob a responsabilidade da Sra. Edna Régia Sales Pinheiro Franklin de Albuquerque. Outrossim, não restou caracterizada nenhuma nulidade processual oriunda da inobservância de formalidades que acarretassem prejuízo processual à responsável ou ao interesse público (art. 171 do RI/TCU) . Também foram atendidos os pressupostos de constituição e desenvolvimento válido e regular deste processo de tomada de contas especial (art. 71, inciso II, da Constituição Federal, art. 8°, caput, da Lei 8.443/1992, art. 84 do Decreto-Lei 200/1967 e art. 5°, caput, parágrafo único e incisos I a IV, da IN/TCU 71/2012, modificada pela IN/TCU 76/2016) .
22.	Por outro lado, verifica-se que não houve o transcurso de mais de dez anos desde os fatos geradores da dívida sem que tenha havido a notificação da responsável pela autoridade administrativa federal competente (art. 6º, inciso II, c/c art. 19, da IN/TCU 71/2012, modificada pela IN/TCU 76/2016) , uma vez que os recursos foram transferidos em 2009, 2011 e 2012 (p. 4, 19-20, 41 e 60-61) , respectivamente em relação aos programas BRALF/2009, PNAE/2011, PNATE/2011 e PNATE/2012, as sucessivas omissões nas prestações de contas se concretizaram em 30/11/2010, 30/4/2013, 30/4/2013 e 30/4/2013 (peça 4, p. 1) , e a responsável foi notificada sobre as irregularidades pela autoridade administrativa competente em 29/11/2017 (peça 4, p. 17) , 15/5/2017 (peça 4, p. 36) , 15/9/2016 (peça 4, p. 52) e 15/9/2016 (peça 4, p. 74) , por meio dos ofícios constantes da peça 4 (p. 15-16, 33-34, 49-50 e 71-72) .
23.	Também se verifica que o valor original do débito apurado atualizado, sem juros, até 1/1/2017, é igual a R$ 110.366,14 (peça 4, p. 112) , portanto, superior a R$ 100.000,00, na forma estabelecida conforme os arts. 6º, inciso I, e 19, da IN/TCU 71/2012, modificada pela IN/TCU 76/2016.
24.	A propósito, registra-se que, em atendimento ao item 9.4, do Acórdão 1772/2017-TCU-Plenário (Relator Ministro-Substituto Augusto Sherman Cavalcanti) , foi efetuada pesquisa no sistema processual do TCU, e não foram encontradas tomadas de contas especiais em tramitação com débitos imputáveis à responsável com valores inferiores ao fixado no art. 6º, inciso I, da Instrução Normativa TCU 71/2012, a fim de que seja observado o disposto no art. 6º, § 1º, da mesma norma.
25.	Por oportuno, cabe ressaltar que houve a devida formulação da imputação das irregularidades à responsável, como também a descrição das mesmas no expediente de citação e de audiência, com base na individualização das suas condutas comissivas, como já foi detalhado no item 5 desta instrução.
26.	Ressalta-se que foi comprovadamente viabilizado o exercício do contraditório e da ampla defesa em sua dimensão substancial, conforme se evidenciou nos itens 4 e 6.3 desta instrução, atendendo ao disposto no art. 5º, inciso LV, da Constituição Federal c/c o art. 12, incisos I e II da Lei 8.443/1992.
27.	Por conseguinte, da análise dos documentos presentes nos autos, verifica-se que a Sra. Edna Régia Sales Pinheiro (CPF XXX.042.684-XX) , ex-prefeita Municipal de Monte das Gameleiras/RN (gestão 2009/2012) , era a pessoa responsável pela gestão e execução dos recursos federais recebidos à conta dos programas BRALF/2009, PNAE/2011, PNATE/2011 e PNATE/2012, bem como pela omissão na apresentação da prestação de contas por meio do SiGPC do BRALF/2009 em 30/11/2010 (peça 4, p. 1) .
28.	Por sua vez, nos casos do PNAE/2011, do PNATE/2011 e do PNATE/2012, apesar de os prazos para prestação de contas dos referidos repasses terem-se encerrado em 30/4/2013 (peça 4, p. 1) , durante o período de gestão do Sr. Rodolfo dos Anjos Felix Pontes, prefeito sucessor, foram adotadas as medidas legais de resguardo ao erário (peça 4, p. 38-40, 54-56 e 76-78) , o que enseja o afastamento da sua corresponsabilidade nestes autos e a consequente responsabilização exclusivamente da Sra. Edna Régia Sales Pinheiro Franklin de Albuquerque.
Cumulatividade de multas:
29.	Quanto à possibilidade de aplicação cumulativa das multas dos arts. 57 e 58, inciso I, da Lei 8.443/1992, ainda que seja adequada a realização de citação e audiência do responsável, por força do disposto no art. 209, §4º, do Regimento Interno do TCU, o Tribunal reconhece que existe relação de subordinação entre as condutas de "não comprovação da aplicação dos recursos" e de "omissão na prestação de contas" ou "não disponibilização das condições materiais mínimas e necessárias para que o seu sucessor pusesse apresentar a prestação de contas", sendo a primeira consequência da segunda e da terceira, o que enseja, na verificação das duas irregularidades, a aplicação da multa do art. 57, com o afastamento da multa do art. 58, inciso I, em atenção ao princípio da absorção (Acórdão 9579/2015-TCU-Segunda Câmara, Relator Ministro Vital do Rêgo; Acórdão 2469/2019-TCU-Primeira Câmara, Relator Ministro Augusto Sherman) .
30.	Conforme leciona Cezar Bitencourt (Tratado de Direito Penal: parte geral - 8ª Edição - São Paulo: Saraiva, 2003. Pg. 565) , na absorção, " (...) a pena do delito mais grave absorve a pena do delito menos grave, que deve ser desprezada". No caso concreto, a "omissão na prestação de contas" ou a "não disponibilização das condições materiais mínimas e necessárias para que o seu sucessor pusesse apresentar a prestação de contas", embora sejam irregularidades autônomas, funcionam como fase ou meio para a consecução da "não comprovação da aplicação dos recursos", havendo clara relação de interdependência entre essas condutas. Dessa forma, recaindo as ocorrências num mesmo gestor, deve prevalecer a pena do delito mais grave, qual seja, a multa do art. 57, da Lei 8.443/1992.
31.	Cumpre observar, ainda, que a conduta do responsável, consistente nas irregularidades "não comprovação da boa e regular aplicação dos recursos federais repassados em face da omissão no dever de prestar contas" e "omissão na prestação de contas" ou "não disponibilização das condições materiais mínimas e necessárias para que o seu sucessor pusesse apresentar a prestação de contas", configura violação não só às regras legais, mas também aos princípios basilares da administração pública, eis que, em última análise, ocorre o comprometimento da necessária satisfação à sociedade sobre o efetivo emprego dos recursos públicos postos à disposição da municipalidade, por força do instrumento de repasse em questão.
32.	Nesses casos, em que fica evidente a falta de transparência e lisura, não há como afastar as suspeitas sempre presentes de que a totalidade dos recursos públicos federais, transferida ao município, tenha sido integralmente desviada, a revelar grave inobservância de dever de cuidado no trato com a coisa pública, isto é, ato praticado com culpa grave, pois, na espécie, a conduta do responsável se distancia daquela que seria esperada de um administrador público minimante diligente, num claro exemplo de erro grosseiro a que alude o art. 28 do Decreto-lei 4.657/1942 (Lei de Introdução às Normas do Direito Brasileiro) , incluído pela Lei 13.655/2018 (Acórdão 1689/2019-TCU-Plenário, Relator: Ministro AUGUSTO NARDES; Acórdão 2924/2018-TCU-Plenário, Relator: Ministro JOSÉ MUCIO MONTEIRO; Acórdão 2391/2018-TCU-Plenário, Relator: Ministro BENJAMIN ZYMLER) .
CONCLUSÃO
33.	Como se verificou na seção "EXAME TÉCNICO" anterior, restou evidenciada a competência do TCU para julgar o presente processo, pois se trata de recursos federais que foram repassados pelo FNDE à conta dos programas BRALF/2009, PNAE/2011, PNATE/2011 e PNATE/2012 sob a responsabilidade da Sra. Edna Régia Sales Pinheiro Franklin de Albuquerque. Também foi caracterizada a responsabilidade da Sra. Edna Régia Sales Pinheiro Franklin de Albuquerque, conforme detalhado no item 5 desta instrução.
34.	Além disso, restaram demonstrados: (i) a viabilidade do exercício do contraditório em sua dimensão substancial, a regularidade na abertura do contraditório e o exercício da ampla defesa (art. 5º, inciso LV, da Constituição Federal c/c o art. 12, incisos I e II da Lei 8.443/1992) ; (ii) a suficiência dos elementos probatórios indispensáveis à formação do juízo quanto à ocorrência do dano ao erário ocasionado por atos ilícitos e a vinculação destes com as condutas da responsável arrolado no polo passivo deste processo (art. 5º, caput, parágrafo único e incisos I, II e IV, da IN TCU 71/2012) ; e (iii) a ausência de nulidades processuais oriundas da inobservância de formalidades que acarretem prejuízo processual à responsável ou ao interesse público (art. 171 do RI/TCU) . Portanto, estão presentes todos os pressupostos necessários para a formação do juízo de mérito das presentes contas.
35.	Por seu turno, observa-se que, não obstante a conduta da Sra. Edna Régia Sales Pinheirotenha concorrido decisivamente para a caracterização da omissão da prestação de contas dos programas PNAE/2011, PNATE/2011 e PNATE/2012, porque não cumpriu com sua obrigação de disponibilizar as condições materiais mínimas e necessárias para que o seu sucessor pusesse apresentar a prestação de contas, fato é que o vencimento do prazo para essa prestação de contas recaiu no mandato seguinte (em 30/4/2013, conforme peça 4, p. 1) , quando ela já não estava mais à frente da administração municipal, razão por que a gestora deve ser responsabilizada, em virtude desses programas, haja vista o teor da audiência e da citação acima referidas, com fundamento no art. 16, inciso III, alíneas "b" e "c", da Lei 8.443/1992.
36.	Por sua vez, em virtude da omissão na prestação de contas dos recursos recebidos à conta do programa BRALF/2009, cujo prazo final expirou em 30/11/2010 (peça 4, p. 1) , dentro do seu mandato como prefeita municipal, a gestora deve ser responsabilizada com fundamento no art. 16, inciso III, alíneas "a" e "c", da Lei 8.443/1992.
37.	Por outro lado, restou claramente comprovado o dano ao erário ocasionado em virtude das irregularidades enumeradas no item 5 desta instrução, em relação aos programas BRALF/2009, PNAE/2011, PNATE/2011 e PNATE/2012.
38.	Por oportuno, deve-se mencionar que, como restou efetivamente configurada a revelia da responsável Edna Régia Sales Pinheiro Franklin de Albuquerque, para todos os efeitos, será dado prosseguimento a este processo, nos termos dispostos no art. 12, § 3º, da Lei 8.443/1992 c/c o art. 202, § 8º, do RI/TCU. Nesse sentido, como constam dos autos elementos probatórios que caracterizam a responsabilidade da Sra. Edna Régia Sales Pinheiro Franklin de Albuquerque, por concorrer para a consumação do dano ao erário em função dos atos irregulares descritos no item 5 desta instrução, não há como afastar as irregularidades que lhe foram atribuídas nem os débitos que lhe foram imputados, mantendo-se a sua responsabilidade neste processo.
39.	Por oportuno, restou caracterizada a não comprovação da boa e regular aplicação dos recursos objeto deste processo, sendo pacífica a jurisprudência deste Tribunal no sentido de que compete ao gestor o ônus de provar a aplicação regular dos recursos que lhe foram confiados (vide Acórdão 974/2018-TCU-Plenário, Relator Ministro Bruno Dantas, 511/2018-Plenário, Relator Ministro Aroldo Cedraz, 3875/2018-Primeira Câmara, Relator Ministro Vital do Rêgo, 1983/2018-Primeira Câmara, Relator Ministro Bruno Dantas, 1294/2018-Primeira Câmara, Relator Ministro Bruno Dantas, 3200/2018-Segunda Câmara, Relator Ministro Aroldo Cedraz, 2512/2018-Segunda Câmara, Relator Ministro Aroldo Cedraz, 2384/2018-Segunda Câmara, Relator Ministro José Múcio Monteiro, 2014/2018-Segunda Câmara, Relator Ministro Aroldo Cedraz, e 901/2018-Segunda Câmara, Relator Ministro José Múcio Monteiro, entre outros) .
PROPOSTA DE ENCAMINHAMENTO
40.	Em face de todo o exposto, submetem-se os autos à consideração superior, propondo:
	a) Considerar revel a responsável Edna Régia Sales Pinheiro (CPF XXX.042.684-XX) , ex-prefeita Municipal de Monte das Gameleiras/RN (gestão 2005/2008) , para todos os efeitos, dando-se prosseguimento a este processo relativo aos recursos dos programas BRALF/2009, PNAE/2011, PNATE/2011 e PNATE/2012, nos termos dispostos no art. 12, § 3º, da Lei 8.443/1992 c/c o art. 202, § 8º, do RI/TCU;
	b) Em face da impossibilidade de reconhecer a boa-fé da Sra. Edna Régia Sales Pinheiro Franklin de Albuquerque, com base art. 202, § 6º, do RI/TCU, julgar irregulares, desde logo, as suas contas, com fulcro nos arts. 1º, inciso I, 16, inciso III, alíneas "a", "b" e "c", 19, caput, e 23, inciso III, da Lei 8.443/1992 c/c com os arts. 1º, inciso I, 209, incisos I, II e III, 210 e 214, inciso III, do RI/TCU, em função das irregularidades, condutas, evidências e dispositivos violados mencionados no item 5 desta instrução;
	c) Condenar a responsável Edna Régia Sales Pinheiroao pagamento das quantias a seguir especificadas, com a fixação do prazo de quinze dias, a contar do recebimento da notificação, para comprovar, perante o Tribunal (art. 214, inciso III, alínea "a", do Regimento Interno) , o recolhimento das dívidas aos cofres do FNDE, atualizadas monetariamente e acrescidas dos juros de mora, calculados a partir das datas indicadas, até a data do efetivo recolhimento, na forma prevista na legislação em vigor:
c.1) BRALF/2009  (extratos bancários, peças 15 e 16) :
	Data do crédito na conta específica
	Valor R$

	9/9/2009
	3.825,00

c.2) PNAE/2011  (extratos bancários, peças 17 e 18) :
	Data do crédito na conta específica
	Valor R$

	17/3/2011
	4.350,00

	4/4/2011
	4.350,00

	5/5/2011
	4.350,00

	2/8/2011
	2.796,00

	18/8/2011
	5.904,00

	5/9/2011
	4.350,00

	4/10/2011
	4.350,00

	2/12/2011
	8.700,00

c.3) PNATE/2011  (extratos bancários, peças 19 e 20) :
	Data do crédito na conta específica
	Valor R$

	10/11/2011
	3.060,67

	2/12/2011
	3.060,69

c.4) PNATE/2012  (extratos bancários, peças 21 e 22) :
	Data do crédito na conta específica
	Valor R$

	3/4/2012
	2.066,41

	30/4/2012
	3.321,95

	17/5/2012
	3.321,68

	2/7/2012
	3.321,68

	2/8/2012
	3.321,68

	5/9/2012
	3.321,68

	2/10/2012
	3.321,68

	5/11/2012
	3.321,68

	4/12/2012
	3.321,58

	d) Aplicar à responsável Edna Régia Sales Pinheiroa multa prevista no artigo 57 da Lei 8.443/1992, na dosimetria a ser definida pelo Exmo. Relator deste feito, fixando-lhe o prazo de 15 (quinze) dias, a contar da notificação, para que comprove, perante o Tribunal (artigo 214, inciso III, alínea "a", do Regimento Interno) , o recolhimento da dívida ao Tesouro Nacional, atualizada monetariamente desde a data em que for proferido o Acórdão condenatório até a do efetivo recolhimento, se for paga após o vencimento, na forma da legislação em vigor;
	e) Autorizar, desde logo, a cobrança judicial das dívidas, com fundamento no art. 28, inciso II, da Lei 8.443/1992, caso não atendida a notificação;
	f) Autorizar, antecipadamente, caso requerido, o pagamento da dívida decorrente em até 36 (trinta e seis) parcelas mensais e consecutivas, nos termos do art. 26, da Lei 8.443/1992, c/c o art. 217 do Regimento Interno do TCU, fixando-se o vencimento da primeira parcela em 15 (quinze) dias, a contar do recebimento da notificação, e o das demais a cada 30 (trinta) dias, devendo incidir sobre cada uma os encargos devidos, na forma prevista na legislação em vigor, alertando para o fato de que a falta de comprovação do recolhimento de qualquer parcela importará o vencimento antecipado do saldo devedor, nos termos do art. 217, § 2º, do Regimento Interno do TCU;
	g) enviar cópia do Acórdão a ser prolatado à Procuradoria da República no Estado do Rio Grande do Norte, nos termos do § 3º do art. 16 da Lei 8.443/1992, c/c o § 7º do art. 209 do Regimento Interno do TCU, para adoção das medidas cabíveis;
	h) enviar cópia do Acórdão que vier a ser proferido ao Fundo Nacional de Desenvolvimento da Educação e à responsável, para ciência;
	i) informar à Procuradoria da República no Estado do Rio Grande do Norte, ao Fundo Nacional de Desenvolvimento da Educação e à responsável que a presente deliberação, acompanhada do Relatório e do Voto que a fundamenta, está disponível para a consulta no endereço www.tcu.gov.br/acordaos, além de esclarecer que, caso requerido, o TCU poderá fornecer sem custos as correspondentes cópias, de forma impressa; e
	j) informar à Procuradoria da República no Estado do Rio Grande do Norte que, nos termos do parágrafo único do art. 62 da Resolução TCU 259/2014, os procuradores e membros do Ministério Público credenciados nesta Corte podem acessar os presentes autos de forma eletrônica e automática, ressalvados apenas os casos de eventuais peças classificadas como sigilosas, as quais requerem solicitação formal."
                   É o Relatório.

não há

Procurador Júlio Marcelo de Oliveira

TOMADA DE CONTAS ESPECIAL. OMISSÃO NO DEVER DE PRESTAR CONTAS. REVELIA. CONTAS IRREGULARES. DÉBITO. MULTA.

TOMADA DE CONTAS ESPECIAL (TCE)

Trata-se de tomada de contas especial (TCE) instaurada pelo Fundo Nacional de Desenvolvimento da Educação (FNDE) , em desfavor da Sra. Edna Régia Sales Pinheiro, ex-prefeita Municipal de Monte das Gameleiras/RN (gestão 2009/2012) , em face da omissão no dever de prestar de contas dos valores originais repassados ao Município de Monte das Gameleiras/RN relativos: 
a) ao Programa Brasil Alfabetizado, no exercício de 2009 (BRALF/2009) - R$ 3.825,00; 
b) ao Programa Nacional de Alimentação Escolar, no exercício de 2011 (PNAE/2011) - R$ 39.150,00; 
c) ao Programa Nacional de Apoio ao Transporte do Escolar, nos exercícios de 2011 e 2012 (PNATE/2011 e PNATE/2012) , respectivamente R$ 6.121,36 e R$ 28.640,02.
2. 	O prazo final, concedido pelo FNDE, para a prestação de contas do Bralf 2009 era 30/11/2010 e para os demais programas a data fixada foi 30/4/2013. Embora notificada pelo órgão em diversas oportunidades, a responsável não apresentou justificativa nem restituiu os recursos aos cofres do FNDE. 
3.	No âmbito do TCU, foi regularmente citada em seu endereço constante da base de dados da Receita Federal, tendo ciência no dia 17/9/2020, conforme Aviso de Recebimento (AR) dos Correios assinado por terceiros.
4.	Entretanto, a Sra. Edna Régia Sales Pinheiro deixou o prazo regimental para o exercício do contraditório e da ampla defesa transcorrer in albis, tornando-se revel para todos os efeitos, nos termos do art. 12, § 3º, da Lei 8.443/1992, c/c o art. 202, §8º, do RITCU, dando-se prosseguimento ao processo.
5.	Assim, não havendo nos autos elementos para aferir a boa-fé da responsável e não estarem presentes outras excludentes de culpabilidade, acolho as análises e conclusões da SecexTCE, chanceladas pelo representante do MPTCU, para considerar revel a Sra. Edna Régia Sales Pinheiro Franklin de Albuquerque, julgar suas contas irregulares, condenando-a em débito e aplicando-lhe multa. 
            Em face do exposto, Voto por que seja adotado o Acórdão que ora submeto ao escrutínio do Colegiado.
TCU, Sala das Sessões, em 29 de junho de 2021.
RAIMUNDO CARREIRO 
Relator